【裁判字號】    99,消債聲,1
【裁判日期】    990323
【裁判案由】    聲請免責
【裁判全文】
福建連江地方法院民事裁定             99年度消債聲字第1號
聲  請  人
即  債務人  甲○○
上列當事人因消費者債務清理事件聲請免責，本院裁定如下：
    主  文
債務人甲○○不免責。
    理  由
一、按債務人因浪費、賭博或其他投機行為，致財產顯然減少或
    負擔過重之債務，而生開始清算之原因者，除證明經普通債
    權人全體同意，或情節輕微，經法院審酌普通債權人全體受
    償情形及其他一切情狀，認為適當者外，法院應為不免責之
    裁定，消費者債務清理條例（下稱債清條例）第134條第4款
    、第135條分別定有明文。所謂浪費或投機行為，係指債務
    人於顯見其經濟狀況不佳之情形下，猶恣意揮霍、投機，生
    活支出超過個人收入所應支出之程度，或心存僥倖冀以一時
    之小投資以博取大利益，因致負擔更大債務，核其所為，於
    清算之原因有可歸責性，自有加以制止之必要，尚不宜使之
    免責。而有無浪費或投機行為，端視債務人從事該行為時有
    無詳實之償還計畫，或有無以過去實證印證投資收益有相當
    或然率，或有政府、產業預定計畫等事實，倘無償還計畫、
    其他預定收入、過去實證或政府產業預定計畫等，僅是先行
    花費或以射倖心態從事投機時，即屬之，自不應認可免其還
    款之責，合先敘明。
二、本件債務人甲○○依債清條例聲請更生事件，前經本院裁定
    開始更生程序，然聲請人所提更生方案經本院認不符合債清
    條例第64條第1項法院逕依債務人之聲請或依職權以裁定認
    可更生方案之要件，又其更生方案未經債權人且所代表已申
    報無擔保及無優先權總債權額均過半數之同意，債務人名下
    又無足敷清償清算程序費用之財產，而由本院裁定不予認可
    債務人所提更生方案，並同時開始及終結清算程序之事實，
    業經職權調閱本院97年度消債更字第1號、97年度執消債更
    字第1號及98年度消債清字第1號卷審查明確。經本院依職權
    詢問普通債權人意見之結果，除長鑫資產管理股份有限公司
    逾期未表示意見外，其餘債權人均具狀表明不同意聲請人免
    責等情，亦有各該債權人陳報狀在卷可佐。復依萬泰商業銀
    行股份有限公司（下稱萬泰商銀）、華南商業銀行股份有限
    公司（下稱華南商銀）、香港商香港上海豐銀行股份有限
    公司（下稱豐銀行）、上海商業儲蓄銀行股份有限公司（
    下稱上海商銀）、聯邦商業銀行股份有限公司（下稱聯邦商
    銀）、台新商業銀行股份有限公司（下稱台新商銀）、國泰
    世華商業銀行股份有限公司（下稱國泰世華商銀）、中國信
    託商業銀行股份有限公司（下稱中信商銀）陳報狀所提聲請
    人信用卡消費明細，聲請人使用萬泰商銀現金卡預借現金，
    自民國91年至93年間，密集大額單次提領新臺幣（下同）10
    萬元至60萬元不等之金額，雖多數於數日內清償，但93年6
    月9日、23日、7月13日、20日各單次提領現金60萬，短短40
    餘日內提領現金額度高達240萬元（見本院卷第33頁）；聲
    請人使用華南商銀現金卡預借現金，於93年10月17日、21日
    、11月5日各單次提領現金10萬元（見本院卷第40頁）；聲
    請人使用豐銀行信用卡於94年1月17日在吉時金通信貸款
    分期單筆消費9萬5,000元，於94年5月25日在家樂福臺南中
    華店單筆消費10萬2,375元（見本院卷第93至94頁）；聲請
    人使用上海商銀信用卡於92年6月24日、93年5月6日單日提
    領現金20萬元，於93年9月5日單日提領26萬元，於94年4月
    29 日單日提領14萬元，並於94年1月13日在立航旅行社有限
    公司單筆消費10萬7,000元（見本院卷第52至53頁）；聲請
    人於94年4月29日以電話向聯邦商銀預借現金14萬元（見本
    院卷第58頁）；聲請人使用台新商銀現金卡於92年6月2日、
    7月3日、7月22日、12月11日、93年1月14日、2月16日、3
    月15日、5月4日、6月9日、9月1日、11月5日單日各提領30
    萬元（見本院卷第63至66頁）；聲請人使用國泰世華商銀信
    用卡於94年5月24日在家樂福臺南中華店單日消費3萬9,780
    元（見本院卷第69頁）；聲請人使用中信商銀信用卡於94年
    4月29日、30日2日共提領13萬元，於94年5月29日在家樂福
    臺南中華店消費2萬1,120元（見本院卷第79至80頁）等，依
    其上揭所提領、消費之金額，可認已明顯逾越一般人日常生
    活必要之支出金額。聲請人於本院調查時陳稱：係因當時投
    資外匯期貨，有資金需求，才會提領那麼多錢，且因投資外
    匯期貨，急需現金，故在家樂福以一般市價購入生活必需品
    後再低價轉賣同事換取現金，立航旅行社有限公司之單筆鉅
    額消費，應該也是以一般市價購買該行程後再轉賣同事等語
    （見本院卷第89頁）。惟聲請人所投資之金額與其收入顯然
    不成比例，聲請人既非以投資為專業，投資伊始又無詳實之
    償還計畫、其他預定收入或過去實證印證投資收益有相當或
    然率，即貿然從事鉅額投資，顯係因從事外匯期貨投機行為
    致生開始清算之原因甚明，堪認聲請人確有「因投機行為，
    致負擔過重之債務，而生開始清算之原因」之情事存在。
三、綜上所述，聲請人既有債清條例第134條第4款所規定「因投
    機行為，致負擔過重之債務，而生開始清算之原因」之不免
    責事由，則依首揭說明，本件債務人應予不免責，爰裁定如
    主文。
中    華    民    國    99    年    3     月    23    日
                      民事庭法  官  王筆毅
以上正本系照原本作成。
如對本裁定抗告，須於裁定送達後十日內向本院提出抗告狀，並
繳納抗告費新台幣壹仟元。
中    華    民    國    99    年    3     月    23    日
                            書記官  陳世勳

司法院資訊處製作；財團法人民間司法改革基金會備份。
